【裁判字號】    90,上訴,1468
【裁判日期】    901128
【裁判案由】    違反毒品危害防制條例
【裁判全文】
臺灣高等法院高雄分院刑事判決          九十年度上訴字第一四六八號
    上  訴  人
    即  被  告  甲○○
    指定（義務）辯護人  李昆南
右上訴人因違反毒品危害防制條例案件，不服臺灣高雄地方法院九十年度訴字第四九
二號中華民國九十年七月二十三日第一審判決（起訴案號：臺灣高雄地方法院檢察署
八十九年度偵字第一三九六九號），提起上訴，本院判決如左：
      主  文
原判決撤銷。
甲○○連續轉讓第二級毒品，累犯，處有期徒刑壹年。
      事  實
一、甲○○曾於民國八十六年間，因侵占案件，經法院判處有期徒刑二月，並於八十
    七年十一月十七日執行完畢。猶不知悔改，因於八十九年五月間，在高雄縣仁武
    鄉仁新巷四十號租屋處，向亦住居該處（同門牌不同房間）之林秀美借款新臺幣
    （下同）二百元，而無力償還，明知安非他命係第二級毒品，竟基於轉讓第二級
    毒品之概括犯意，於同年月間某日，交付少量一小包安非他命予林秀美施用，而
    以價值相等之安非他命轉讓抵償其所積欠之上開債務，並約於同年五月、六月間
    ，因借錢而無力還債，再以相同方式轉讓安非他命予林秀美二次，每次均同為以
    等值之安非他命扺償二百元之借款債務。又於同年五、六月間，在上開租住處，
    因向林秀美之同居男友張慶賢借款五百元，無力償還，仍承相同之犯意，以等值
    之第二級毒品安非他命轉讓予張慶賢以抵償元之借款債務，前後甲○○共轉讓安
    非他命四次，計抵償一千一百元同額之借款債務。嗣於八十九年六月二十一日十
    一時三十分許，在上開租住處為警查獲甲○○、林秀美在場，並扣得甲○○所有
    之安非他命一包（驗前毛重三‧七八公克、驗後毛重三‧七三公克）。
二、案經高雄市政府警察局楠梓分局移送臺灣高雄地方法院檢察署檢察官偵查起訴。
    理  由
一、訊之上訴人即被告甲○○矢口否認有轉讓第二級毒品安非他命以抵償借款債務之
    犯行，辯稱：伊並未向林秀美借過錢，向張慶賢借錢二次已用郵票抵償了，但沒
    有將第二級毒品安非他命交予林秀美、張慶賢以抵償借款，林秀美與張慶賢所指
    述內容不相符，且林秀美前後所述之借款次數、時間不同，其二人之證詞不足採
信，林秀美是因為伊先遭警方查獲，嗣後警方又帶伊返回上開租屋處查獲林秀美
    ，林秀美誤以為是伊向警方指證，才會在本案中虛偽陳述云云。經查：右揭事實
    ，迭據證人林秀美於警訊、偵查及原審、本院調查、審理時分別證稱：「我祇有
    向甲○○買過安非他命，有三次，一次一小包二佰元，有二次各為三百元新臺幣
    整，其他的和別人買的，不知道姓名及地址」（見警卷第四頁）、「我向甲○○
    在八十九年五月中旬許，詳細日期不清楚了，在高雄縣仁武鄉仁新巷四十號內所
    購買安非他命一小包新臺幣二百元整，第二次購買是在八十九年五月底，第三次
    購買也是五月底，地點同前，一共買了三次」（見警卷第五頁反面）、「他向我
    借錢三次，每次二百元，他沒錢還我，用安非他命三次折抵」、「（問：何時地
    向甲○○買安非他命？）今年五月，最後一次六月，在仁武鄉仁新巷四十號，那
    地方是我租的同一棟，他也住這裡不同房間」（見偵查卷第二十四頁正、反面）
    、「（問：甲○○是否有欠你錢？）有，他說要吃飯沒有錢，有跟我二百、二百
    的借，向我借三次，共欠我六百元，我有施用毒品，現在正在戒治中」、「（問
    ：甲○○有無交付安非他命給你？）有，他說沒有錢還我，所以拿安非他命抵還
    ，拿了三次，每次二百元的份量只有一點點，我沒有向他買，之前我沒有在施用
    ，是甲○○拿給我，我才施用的，這是在八十九年五、六月間向我借錢，約十幾
    天才向我借一次，借了就拿一次二百元份量的安非他命還我抵債，再借第二次，
    三次都是這種情形」、「他都是在租屋處交給我的，我除了讓他抵債之外，沒有
    向他買過」（見原審九十年三月二十六日審判筆錄）、「被告只有還我那三次」
    （見原審九十年六月七日訊問筆錄）等語綦詳，繼而在本院調查中亦同証稱：八
    十九年五、六月間，被告先後三次說沒有錢吃飯向伊借錢，每次都是借二百元，
    過了約一星期才拿安非他命給伊抵償債務等語。審酌証人林秀美先後証述，其雖
    於警訊時陳稱係向被告購買，至偵審中才稱是讓被告抵債，且其於警訊及偵審中
    所述之購買時間，或指三次均在五月底，或指最後一次在六月，或指是在五、六
    月間，而初次警訊時所稱之金額亦與嗣後所述不符。然林秀美在本院調查時已明
    確指稱警訊筆錄所載之購買，伊之意思係被告向伊借款，是用安非他命來抵債等
    語，再觀之其於偵審中迭次堅指係以安非他命抵償借款債務，可認其嗣於本院所
    述其於警訊中所謂之購買，即係指以安非他命抵償債務等情應可採信，而其先後
    所述之被告轉讓毒品時間雖未能明確一致，然此可能係因時間經過，又未以文字
    詳細記載時間，自難期其清記憶日期間，且其所述以毒品抵償債務之時間不離
    五月底、六月間，自難因其未供出明確之時間即謂其證詞不可採，況証人林秀美
    始終證稱被告交付安非他命之次數為三次，每次借錢金額為二百元。復查証人張
    慶賢在本院調查中到庭指証稱：伊與林秀美同居在仁武鄉仁新巷四十號期間，被
    告曾向伊借錢，其中一次借五百元，被告無法還錢就拿安非他命抵債，借錢及拿
    安非他命來時，林秀美都在場等語，証人林秀美亦指証稱：被告向張慶賢借五百
    元那一次伊知道，錢是伊拿給被告的，隔了約一星期被告拿安非他命給張慶賢抵
    債時，伊在場等語，互核林秀美與張慶賢所証述關於被告向張慶賢借款五百元及
    拿安非他命抵債等之情節相符。再者，證人林秀美與被告間僅因租屋居住而為鄰
    居並無仇恨一節，已據被告於偵查中供明在卷（見偵查卷第十頁、第十九頁反面
    ），要無設詞誣指陷害被告之必要，且証人林秀美在本院並陳明伊從未懷疑被告
    報警抓伊，且與被告並無任何恩怨等語，另參以證人林秀美、張慶賢所述抵債之
    金額、次數均不多，而被告供承有施用安非他命之習而於警查獲時並經查扣得安
    非他命一包重三點七八公克（參原審卷附高雄醫學院附設中和紀念醫院檢驗報單
    ），故其將購買供自己施用之安非他命轉讓少量予亦有施用安非他命之林秀美、
    張慶賢以抵償自己無力償還之債務並不違吾人日常生活經驗法則之判斷，再者，
    審酌常情，其等二人如有意誣陷被告，自可明白誣指係向被告購買毒品，如何以
    隱密方法聯絡交付金錢及毒品，或浮誇毒品交易之金額、次數等，其豈會供稱如
    上之借錢二百元、五百元，及拿少量安非他命抵債等情節，益徵其等所為証述情
    節應無虛構以誣陷被告之情形，是被告辯稱證人林秀美係因誤會伊檢舉其施用安
    非他命，致其遭警查獲，才為上開證詞云云，要無可採。又證人林秀美陳稱其借
    款被告金錢來源係同居人張慶賢所交付之情，亦與證人即證人張慶賢於原審調查
    時到庭結證情節相符（見原審九十年四月十九日訊問筆錄），而被告曾向證人張
    慶賢借錢一節，亦據被告、證人張慶賢分別供明、陳明在卷（見原審九十年四月
    十九日訊問筆錄、九十年五月八日、九十年七月九日審判筆錄），益見証人張慶
    賢所稱被告向其借錢而無力償還乃以安非他命抵償乙節應屬可採，被告雖又辯稱
    伊所借之款有以伊之集郵交予張慶賢扺償云云，惟為証人張慶賢所否認，此部辯
    解自不足採。又證人林秀美、張慶賢既亦有施用毒品犯行（已據林秀美、張慶賢
    供明在卷，其等因而至高雄女子戒治所、屏東戒治所接受強制戒治，並有提押票
    四份、台灣高雄地方法院檢察署刑案資料查註表一份附原審卷可稽），益證其等
    所述被告以少量毒品交予伊等以抵還債務之情節，足堪採信。綜上所述，本件事
    證明確，被告犯行洵堪認定。
二、查安非他命係毒品危害防制條例第二條所稱之第二級毒品，被告竟持之轉讓他人
    以抵償債務，核其所為，係犯毒品危害防制條例第八條第二項之轉讓第二級毒品
    罪。按毒品危害防制條例第四條販賣毒品罪之成立必須行為人有牟取不法利益營
    利之意圖而為販入或售出毒品之行為始足當之，本件被告係以少量之第二級毒品
    交付予他人用以抵償所欠二百元或五百元之借款債務，與一般販賣毒品之有重利
    可圖故甘冒被查獲判處重刑風險而為毒品交易之情形有別，且並查無証據足以証
    明被告有營利意圖而利用交付安非他命抵償借款債務之機會，以價值低於借款金
    額之安非他命交付而抵償較高之債務牟取利潤，自不能以交付安非他命抵償債務
    即認確有營利意圖故與販賣行為無異，公訴人認被告係犯同法第四條第二款之販
    賣第二級毒品罪自有未洽，惟起訴之以第二級毒品交付而抵償借款債務之社會基
    本事實相同，本院自得變更起訴法條。其轉讓毒品予張慶賢部分雖未據公訴人起
    訴但與起訴之轉讓毒品犯罪事實屬連續犯裁判上一罪關係，本院自得併予審判。
    其先後四次轉讓犯行，時間緊接、手法及罪名均同，顯係基於概括犯意而為之，
    為連續犯，應論以一罪，並依法加重其刑。其先後四次持有安非他命，亦係基於
    概括之犯意，本應以連續持有論，惟其持有後，進而轉讓，其持有行為應被其轉
    讓之行為所吸收，不另論罪。查被告曾於八十六年間，因侵占案件，經法院判處
    有期徒刑二月，並於八十七年十一月十七日執行完畢，有臺灣高等法院被告全國
    前案紀錄表及臺灣高雄地方法院檢察署刑案資料查註紀錄表各一件在卷可稽，其
    於有期徒刑執行完畢後五年之內，再犯本件最重本刑為有期徒刑以上之罪，為累
    犯，應依刑法第四十七條之規定加重其刑，並與前揭加重事由遞加之。
三、原審詳理由予論罪科刑，固非無見，但查被告並非意圖營利而販賣第二級毒品
    ，被告交付第二級毒品以抵償舊債，所為乃係犯轉讓第二級毒品罪，已如前述，
    原判決認被告係犯販賣第二級毒品罪，自有未合，被告上訴意旨仍執前詞矢口否
    認犯罪，雖無足取，但原判決既有前揭可議之處，自應由本院予撤銷改判。爰審
    酌被告有犯罪前科，已如前述，又有施用毒品惡習，明知毒品危害人體且具成癮
    性，竟仍持之轉讓以抵償借款債務，戕害他人身體，且犯後並未供承犯情，惟念
    其轉讓之次數及數量均非多，危害層面非大等一切情狀，量處如主文第二項所示
    之刑。至扣案之安非他命一包（驗前毛重三‧七八公克，驗後毛重三‧七三公克
    ），經送高雄醫學大學附設中和紀念醫院檢驗結果，甲基安非他命呈陽性反應（
    驗前毛重三‧七八公克，驗後毛重三‧七三公克），固有該醫院九十年三月二十
    六日編號0000－000號檢驗報告一紙附卷可稽，惟此僅可證明該包毒品係
    屬第二級毒品安非他命，但被告既供承該等毒品係供其個人施用，此外，亦無證
    據證明該等安非他命係被告轉讓予證人林秀美或張慶賢之安非他命，自與本案無
    涉，爰不予宣告沒收。
據上論結，應依刑事訴訟法第三百六十九條第一項前段、第三百六十四條、第二百九
十九條第一項前段、第三百條、毒品危害防制條例第八條第二項、刑法第十一條、第
五十六條、第四十七條，判決如主文。
本案經檢察官林應華到庭執行職務。
中    華    民    國      九十      年      十一      月   二十八   日
                              臺灣高等法院高雄分院刑事第三庭
                                  審判長法官  周賢銳
                                        法官  謝宏宗
                                        法官  莊崑山
右正本證明與原本無異。
如不服本判決，應於判決送達後十日內向本院提出上訴狀，其未述理由者並應於提
出上訴狀後十日內向本院補提理由書（應附繕本)。
                                      書記官  邱麗莉
中    華    民    國      九十      年      十一      月     三十   日
附錄：本判決論罪科刑法條：
毒品危害防制條例第八條第二項
轉讓第二級毒品者，處六月以上五年以下有期徒刑，得併科新臺幣七十萬元以下罰金
。
                                                                  Ｊ


司法院資訊處製作；財團法人民間司法改革基金會備份。
